【裁判字號】    89,上訴,1651
【裁判日期】    890330
【裁判案由】    違反槍砲彈藥刀械管制條例
【裁判全文】
臺灣高等法院刑事判決                          八十九年度上訴字第一六五一號
    上  訴  人
    即  被  告  甲○○
    選任辯護人  許卓敏
右上訴人因違反槍砲彈藥刀械管制條例案件，不服臺板橋地方法院八十九年度訴字
第二三五號，中華民國八十九年三月三十日第一審判決（起訴案號：臺灣板橋地方法
院檢察署八十八年度偵字第二五四四０號）提起上訴，本院判決如左：
    主  文
上訴駁回。
    事  實
一、甲○○曾因違反麻醉藥品管制條例案件，經臺灣板橋地方法院於民國（下同）八
    十四年三月九日判處有期徒刑四月，於八十四年四月十六日判決確定，而於八十
    四年五月十五日易科罰金執行完畢。猶不知悛悔，竟基於製造可發射金屬或子彈
    具有殺傷力之槍砲之犯意，於八十八年十一月十日，在臺北市萬華區觀光夜市某
    不詳名稱玩具店，以新台幣七千元之價格購得玩具手槍一枝及空彈殼三發，並自
    一位綽號「阿旺」之男子處取得可用以更換組裝槍管之鐵製鋼管一枝。旋未經許
    可即在臺北縣中和市○○路○段三十四巷二十之一號九樓住處，以該鐵製鋼管更
    換原玩具手槍之槍管，加以拼裝，而製造可發射金屬或子彈具有殺傷力之手槍一
    枝，並未經許可予以非法持有。嗣於八十八年十一月二十日二十二時許，為警持
    台灣板橋地方法院檢察署檢察官簽發之搜索票在上址查獲，並扣得前述可發射金
    屬或子彈具有殺傷力之手槍一枝（獲案槍枝管制編號0000000000）。
二、案經台北縣警察局中和分局報請台灣板橋地方法院檢察署檢察官偵查起訴。
    理  由
一、訊之被告甲○○在本院審理中矢口否認有違反槍砲彈藥刀械管制條例犯行，辯稱
    ：玩具手槍雖係伊所購買，但係「阿旺」之男子住伊家中，說鋼管組裝後可變真
    槍，「阿旺」組裝後因犯案被關，槍放在伊家中，並非伊要求「阿旺」所組裝云
    云。惟查，被告為警查獲之改造手槍一枝（獲案槍枝管制編號0000000000）及空
    彈殼三顆經送鑑定結果，認：「一送鑑改造手槍一枝（獲案槍枝管制編號000000
    0000），認係以仿COLT廠半自動手槍製造之金屬玩具槍換裝土製金屬槍管改造而
    成，機械性能良好，認具殺傷力。二送鑑空彈殼三顆，認均係玩具槍彈殼」，有
    內政部警政署刑事警察局八十八年十一月二十五日刑鑑字第一二三一二八號鑑驗
    通知書附在偵查卷第二十三頁可稽。復查，被告在本院審理中雖辯稱：槍枝係「
    阿旺」之男子在伊家中所組裝等語，然並未能查報所謂「阿旺」男子之真實姓名
    、住所以供本院查證，所辯是否真實已容懷疑。況，一般人對於牽涉犯罪之事，
    均避之惟恐不及，自無對於未曾參與之犯罪，亦杜撰虛偽之情節，以自陷囹圄之
    理。本案被告於獲案之初在警訊中即已坦承：該槍係我在北市○○區○○街附近
    的一間玩具店所購，在（應係「再」字之誤）向一個綽號「阿旺」之男子索取該
    槍枝鐵製鋼管而自己拼裝而成，我持該槍約一星期左右，都是在自己家玩，沒有
    持槍犯過案云云（見偵查卷第四頁背面、第五頁）；於檢察官偵查中仍供稱：是
    在十一月十日買的，以七千元在北市萬華區觀光夜市購買的，是玩具手槍，未購
    子彈，空彈殼是一起買的，槍枝鐵管是一個叫「阿旺」的朋友說裝上去可以擊發
    打小鳥，所以我將之裝上等語（見偵查卷第二十五頁背面）。在原法院審理中仍
    供陳：槍是我買的玩具手槍沒錯，且有將鋼管裝上，但我並不是要犯案用；（問
    ：在警訊偵查中所說的話是否實在？），實在，（問：對內政部警政署刑事警察
    局鑑驗通知書有何意見？），沒有，當初我只是要組裝，不知道有如此嚴重的殺
    傷力；... 我真的不知道此槍枝組裝起來有這麼大的威力，我從來沒有擊發過，
    我只是好奇心而組裝云云（見原審卷第十七頁、第十八頁）。被告於前揭供詞中
    ，均一貫坦承扣案槍枝係其自己所組裝，而未曾提及有由「阿旺」組裝槍枝之情
    事；其在本院審理中改稱：係「阿旺」之男子在伊家中所組裝等語，應係臨訟避
    重就輕圖卸刑責之詞，委不足採。本案事證明確，被告犯行堪以認定。
二、核被告甲○○所為，係犯槍砲彈藥刀械管制條例第十一條第一項之製造手槍罪；
    被告製造後未經許可持有之輕度行為，為高度之製造行為吸收，僅論以高度之製
    造罪。又查，被告甲○○曾因違反麻醉藥品管制條例案件，經臺灣板橋地方法院
    於八十四年三月九日判處有期徒刑四月，於八十四年四月十六日判決確定，而於
    八十四年五月十五日易科罰金執行完畢，有本院被告全國前案紀錄表一紙在卷可
    稽，其於有期徒刑執行完畢後五年內，再犯本件有期徒刑以上之罪，為累犯，應
    依刑法第四十七條之規定加重其刑。
三、原審基此適用槍砲彈藥刀械管制條例第十一條第一項，刑法第十一條前段、第四
  十七條、第四十二條第二項、第三十八條第一項第一款，罰金罰鍰提高標準條例
    第二條，現行法規所定貨幣單位折算新臺幣條例第二條之規定，並審酌被告前有
    違反麻醉藥品管制條例案，其製造之動機非在犯案，然對社會治安仍造成潛在性
    之危害，及在犯罪後於警訊、檢察官偵查及原法院審理中均坦承犯罪（嗣在本院
    審理中翻異前供否認犯罪）之態度等一切情狀，量處有期徒刑伍年貳月，併科罰
    金新臺幣參萬元，並諭知罰金如易服勞役以新臺幣玖佰元即銀元佰元折算壹日
    。復敘明：犯槍砲彈藥刀械管制條例第七條、第八條、第十條、第十一條、第十
    二條第一項至第三項、第十三條第一項至第三項，經判處有期徒刑者，應於刑之
    執行完畢或赦免後，令入勞動場所，強制工作，其期間為三年，同條例第十九條
    第一項固有明文規定。惟保安處分係對受處分人將來之危險性所為拘束其身體、
    自由等之處置，以達教化與治療之目的，為刑罰之補充制度。本諸法治國家保障
    人權之原理及刑法之保護作用，其法律規定之內容，應受比例原則之規範，使保
    安處分之宣告，與行為人所為行為之嚴重性，行為人所表現之危險性，及對於行
    為人未來行為之期待性相當。因而對槍砲彈藥刀械管制條例第十九條第一項所定
    ，不問對行為人有無預防矯治其社會危險性之必要，一律宣付強制工作三年，致
    限制其中不具社會危險性之受處分人之身體、自由部分，其所採措施與所欲達成
    預防矯治之目的及所需程度，不合憲法第二十三條所定之比例原則，不予適用（
    即違反憲法規定）。但同條例第十九條第一項所列舉之罪，若依個案情節審查符
    合比例原則部分，仍應適用該條例之規定宣告保安處分，業經司法院大法官會議
    於八十七年十二月十八日作成釋字第四七一號解釋有案。衡諸本件被告製造槍砲
    犯行，係改造玩具手槍，且其行為結果僅改造完成可發射金屬或子彈具有殺傷力
    之槍砲一枝，其行為對社會尚未造成甚大之危險性，再其本件改造槍砲犯行，係
    屬初犯，受此審判當知警惕，被告應無預防矯治其社會危險性之必要，爰不另予
    強制工作之宣告云云。又以，扣案可發射金屬或子彈具有殺傷力之槍砲一枝（獲
    案槍枝管制編號0000000000）為違禁物，應依刑法第三十八條第一項第一款之規
    定，併予宣告沒收。至於扣案空彈殼三發，雖係被告所有之物，惟並非供被告犯
    本罪所用之物，亦非違禁物，依法尚不得逕予宣告沒收。其認定事實、適用法律
    及量處刑期均為妥適。被告之上訴意旨，空言辯稱係綽號「阿旺」之男子製造而
    否認犯罪，並無理由，應予駁回。
據上論斷，應依刑事訴訟法第三百六十八條，判決如主文。
本案經檢察官柯晴男到庭執行職務。
中    華    民    國    八十九    年      六        月      二十二      日
                          臺灣高等法院刑事第十二庭
                              審判長法  官  劉  景  星
                                    法  官  陳  志  洋
                                    法  官  陳  博  志
右正本證明與原本無異。
如不服本判決應於收受送達後十日內向本院提出上訴書狀，其未敘述上訴之理由者並
得於提起上訴後十日內向本院補提理由書（均須按他造當事人之人數附繕本）。
                                    書記官  鄭  兆  璋
中    華    民    國    八十九    年      六        月      二十六      日
附錄：本案論罪科刑法條全文
槍砲彈藥刀械管制條例第十一條：
  未經許可，製造、販賣或運輸第四條第一款所稱其他可發射金屬或子彈具有殺傷力
之各式槍砲者，處五年以上有期徒刑，併科新臺幣一千萬元以下罰金。
  未經許可，轉讓、出租或出借前項所列槍砲者，處三年以上十年以下有期徒刑，併
科新臺幣七百萬元以下罰金。
  意圖供自己或他人犯罪之用，而犯前二項之罪者，處無期徒刑或七年以上有期徒刑
，併科新臺幣一千萬元以下罰金。
  未經許可，持有、寄藏或意圖販賣而陳列第一項所列槍砲者，處一年以上七年以下
有期徒刑，併科新臺幣七百萬元以下罰金。
  第一項至第三項之未遂犯罰之。


司法院資訊處製作；財團法人民間司法改革基金會備份。
